【裁判字號】    89,訴,1966
【裁判日期】    900131
【裁判案由】    違反槍砲彈藥刀械管制條例
【裁判全文】
臺灣臺中地方法院刑事判決                        八十九年度訴字第一九六六號
    公  訴  人  台灣台中地方法院檢察署檢察官
    被      告  甲○○
    選任辯護人  張淑琪
右列被告因違反槍砲彈藥刀械管制條例案件，經檢察官提起公訴（八十九年度偵字第
九三七六號），本院判決如左：
    主  文
甲○○未經許可，持有手槍，處有期徒刑貳年，併科罰金新台幣壹拾伍萬元，罰金如
易服勞役，以新台幣玖佰元（即銀元參佰元）折算壹日，並於刑之執行完畢或赦免後
，令入勞動場所，強制工作，其期間為參年；扣案之以色列制式手槍壹支（槍枝管制
編號：0000000000）、制式子彈拾柒顆，均沒收。又行使偽造私文書，足
以生損害於他人，處有期徒刑玖月；台灣省合作金庫西台中支庫八十九年一月十九日
開戶約定書及存款印鑑卡上偽造之「蘇金宗」署押、印文各貳枚，及扣案之偽造嚴良
格身分證、汽車駕駛執照、蘇金宗身分證各壹枚，均沒收。主刑部分應執行有期徒刑
貳年陸月，併科罰金新台幣壹拾伍萬元，罰金如易服勞役，以新台幣玖佰元（即銀元
參佰元）折算壹日。
    事  實
一、甲○○曾於民國七十九年間，因違反麻醉藥品管理條例罪，經台灣台北地方法院
    判處有期徒刑六年，於八十年間，因違反槍砲彈藥刀械管制條例等罪，經台灣高
    等法院判處有期徒刑九年確定，前後罪接續執行後，於八十七年九月十八日假釋
    出獄，嗣於假釋中即八十八年八月十五日，再因持槍殺人未遂罪，經台灣台北地
    方法院判處有期徒刑十二年，原假釋撤銷，目前在台灣台中監獄執行假釋殘刑。
    猶不知悔改，復(一)於八十九年二月間，在台中市某處，以新台幣（下同）三十五
    萬元之代價，向傅錦盛（八十九年四月十日死亡）同時購得具有殺傷力之以色列
    制式九○手槍一支（槍枝管制編號：0000000000）、制式九○子彈二
    十顆後，即未經許可而持有之。(二)因遭通緝為掩飾身分，竟與已成年之蕭棟欽（
    檢察官另偵辦中）基於偽造特種文書之概括犯意聯絡，連續於八十八年八、九月
    間，以五萬元之代價，請蕭棟欽同時偽造嚴良格名義之身分證及汽車駕駛執照各
    一枚（上面貼甲○○之照片）備用；又於八十九年一月中旬前，在高雄市某處，
    拾獲蘇金宗之身分證影本一張後，竟意圖為自己不法之所有，而將之侵占入己，
    並交給蕭棟欽據以偽造黏貼甲○○照片之蘇金宗身分證正本一枚；蘇金宗之身分
    證偽造完成後，甲○○再基於偽造私文書之犯意，先偽刻蘇金宗之印章一顆，繼
    於八十九年一月十九日，持該偽造之蘇金宗身分證及印章，至台中市○○路○段
    一五一號台灣省合作金庫西台中支庫（下稱合作金庫），假冒蘇金宗之名開立帳
    戶，而在該支庫所交予填寫之約定書及存款印鑑卡上各偽造蘇金宗之署押一枚，
    並以該偽刻之蘇金宗印章各偽蓋蘇金宗之印文一枚，以偽造開戶約定書及印鑑存
    款卡，偽造完成後，即連同偽造之蘇金宗身分證交給該支庫之人員核辦以為行使
    ，足生損害於嚴良格、蘇金宗及合作金庫。嗣於八十九年六月二日二十一時許，
    在台中市○○路○段與大觀路口為警查獲，並從其身上起出大麻二包，同日二十
    一時二十分許，警察帶同甲○○至伊台中市○○路○段八六○巷四一號之租處搜
    索，扣得第一級毒品海洛因、第二級毒品安非他命一百多公克，及為造之嚴良格
    身分證、汽車駕駛執照各一枚，翌日十二時五十分許，在甲○○駛用停放於台中
    市○○路旁車牌Ｍ７－５８３６號之自小客車中，扣得上述制式九○手槍一支、
    制式九○子彈二十顆、偽造之蘇金宗身分證一枚、印章一顆、合作金庫存摺一本
    （違反毒品危害防制條例部分業經檢察官不起訴處分確定）。甲○○於被查獲持
    有前揭手槍及子彈後，於警、偵訊中及本院審理時，均一再自白其行為，且供述
    其係向傅錦盛所購買，並於八十九年六月十六日，主動帶同警察至台中縣大雅鄉
    ○○村○○路十八之二一號旁之某廢棄工廠，指出傅錦盛生前曾將一包疑似槍砲
    子彈之物藏放在工廠內之舊沙發椅中，警察因而順利在一舊沙發椅內取出具殺傷
    力之仿造美國制式三五七手槍一支、捷克斯拉夫制式手槍一支、制式子彈七顆、
    制式手榴彈一顆。
二、案經台中縣警察局豐原分局、刑事警察局偵八隊二組報請臺灣臺中地方法院檢察
    署檢察官偵查起訴。
    理  由
一、右揭事實，業據被告甲○○於警、偵訊中，及本院審理時坦承不諱，並有扣案之
    前揭手槍一支、子彈二十顆、偽造之嚴良格身分證、汽車駕駛執照、蘇金宗身分
    證各一枚、印章一顆、合作金庫存摺一本足憑，及偽造之開戶合約書、存款印鑑
    卡附卷可稽；又該手槍、子彈經送鑑定結果，亦認「係以色列IMI廠製941FB型口
    徑９MM之半自動手槍，槍號為00000000，槍管內具六條右旋來復線，機械性能良
    好，具殺傷力」、「係口徑９MM之半自動手槍用子彈，其彈底標記均為ACP 96９
    MM，具殺傷力」，此有內政部警政署刑事警察局八十九年六月九日刑鑑字第七一
    七八四號鑑驗通知書一紙在卷可佐（偵卷第六八頁）；再被告於八十九年六月十
    六日主動帶警起獲前揭傅錦盛藏放之槍砲子彈部分，除經被告陳述明確外，復有
    被告當日之警訊筆錄（偵卷第五十九至第六二頁）、台中縣警察局豐原分局八十
    九年六月十九日刑事案件報告書所附之查獲被告犯罪經過（偵卷第七二頁）、當
    日之搜索扣押筆錄（偵卷第六三頁）、被告指認位置及起出槍砲子彈之照片六幀
    （偵卷第七八至第八一頁）、內政部警政署刑事警察局八十九年六月二十八日刑
    鑑字第七八二三九號鑑驗通知書（偵卷第九七頁）在卷可證。另被告雖稱伊於八
    十八年八月十五日在台北市犯下殺人未遂罪前，以七十萬元向傅錦盛購買二支手
    槍，當時傅錦盛僅交付一支制式手槍，伊即持之犯下該件殺人未遂案件，案發後
    ，伊欲向傅錦盛要回三十五萬元，傅錦盛因無錢可退，方交付本案之該支以色列
    制式手槍及子彈二十顆給伊，是以本件持有制式手槍、子彈之行為，與該殺人未
    遂案持有制式手槍、子彈部分，有連續犯之裁判上一罪關係，今該殺人未遂案件
    既經起訴審判，本件持有制式手槍、子彈部分自應為不受理之判決云云；惟查，
    被告持以犯下殺人未遂案之制式手槍（槍枝管制編號：0000000000）
    ，早於八十八年八月三十日即遭警查獲，此經台灣台北地方法院八十九年度訴字
    第五○九號判決交代清楚，並有該判決書附卷可稽，該案距被告八十九年二月間
    再持有本案手槍之時間，已有半年之久，且據被告所述，伊原本是要傅錦盛退錢
    ，因傅錦盛沒錢並交付該支以色列制式手槍及子彈二十顆，伊才又持有本案之手
    槍及子彈，可知被告係因傅錦盛之交付行為而另興持有之意，因認所為與連續犯
    之構成要件尚不符合，所辯並不可採。本件事證明確，被告犯行應堪認定。
二、起訴事實雖載：被告偽造嚴良格之身分證、汽車駕駛執照後並持以行使，蘇
    金宗之身分證係變造非偽造。然查，部分，被告堅詞否認有行使之行為，本院
    遍觀全卷亦無任何可證明被告有行使之資料，而被告既坦認本案之全部犯行，應
    無就此部分故為虛偽陳述之理，其言應可採信，部分，因被告陳稱撿到的是蘇
    金宗之身分證影本非正本（參本院九十年一月十八日審判筆錄），故本件查扣貼
    有被告照片之蘇金宗身分證正本，顯然係偽造非變造。而被告偽造嚴良格身分證
    、汽車駕駛執照、蘇金宗身分證、以蘇金宗之名到合作金庫開戶之行為，足使嚴
    良格、蘇金宗受有可能被追訴承擔被告行為之損害，使合作金庫受有誤認開戶者
    致無法行使權利之損害甚明。故核被告所為，係犯槍砲彈藥刀械管制條例第七條
    第四項之未經許可持有制式手槍罪、第十二條第四項未經許可持有子彈罪、刑法
    第三百三十七條侵占遺失物罪、第二百十二條、第二百十六條行使偽造特種文書
    罪（行使蘇金宗身分證部分）、第二百十條、第二百十六條之行使偽造私文書罪
    ，其中(1)持有制式手槍及子彈罪，係一行為觸犯二罪名之想像競合犯，屬裁判上
    一罪，應從一重之持有制式手槍罪處斷，(2)偽造嚴良格身分證、汽車駕駛執照係
    單純之一行為，與偽造蘇金宗身分證行為，時間緊接、方法相同，觸犯構成要件
    相同之罪名，顯係基於概括犯意為之，應依連續犯規定論以偽造特種文書一罪，
    並與蕭棟欽有犯意聯絡及行為分擔，均為共同正犯；又偽造之低度行為為行使之
    高度行為吸收，應只論以行使偽造特種文書罪；再偽造、變造特種文書罪規定在
    同一條項，故本院認蘇金宗之身分證係偽造與檢察官起訴係變造雖有異，但無變
    更起訴法條之必要；且被告並未行使偽造之嚴良格身分證及汽車駕駛執照部分，
    因行使行為係偽造行為之擴張，為一概括之事實，乃不另為無罪之諭知，(3)偽刻
    蘇金宗印章、偽造蘇金宗印文、署押之行為，為偽造開戶約定書及存款印鑑卡等
    私文書之階段行為，而偽造私文書之低度行為為高度之行使行為吸收，均不另論
    罪，且被告一個開戶行為同時行使偽造約定書及存款印鑑卡之行為，屬單純一罪
    ，(4)侵占遺失物、行使偽造特種文書、行使偽造私文書三罪間，有方法結果之牽
    連犯關係，屬裁判上一罪，應從一重之行使偽造私文書罪處斷，檢察官認應分論
    併罰，尚有未洽，(5)所犯持有制式手槍罪與行使偽造私文書罪，係犯意各別、行
    為互異，應予分論併罰，(6)被告未經許可持有制式手槍、子彈罪，於偵查中自白
    ，並供述全部槍砲彈藥之來源因而查獲，依槍砲彈藥刀械管制條例第十八條第四
    項前段「得減輕或免除其刑」之規定，本件應減輕其刑，且依刑法第六十六條但
    書之規定，得減至三分之二。爰審酌被告犯後坦認所為、態度良好，惟素行不佳
    、持有槍彈影響社會治安甚鉅等情狀，分別量處如主文所示之刑，並定其應執行
    之刑，及諭知罰金易服勞役之折算標準。另被告於八十八年八月十五日，因持制
    式手槍殺害杜水成、林應富未遂，而遭台灣台北地方法院八十九年度訴字第五○
    九號判決有期徒刑十二年（被告目前上訴中），此經被告陳明在卷，並有該案之
    判決書附卷可考，足徵被告非偶一接觸槍彈，且會以所持之槍彈殺人，其社會危
    險性之高不言可喻，有以保安處分予以矯正之必要，故併依槍砲彈藥刀械管制條
    例第十九條第一項規定予以宣告強制工作三年。扣案具有殺傷力之制式手槍一支
    、制式子彈十七顆（原扣有二十顆，其中三顆因鑑定試射耗盡，已無殺傷力），
    均係違禁物，偽造之嚴良格身分證、汽車駕駛執照、蘇金宗身分證各一枚係被告
    所有供本犯行所用之物，依刑法第三十八條第一項第一款、第二款之規定，均應
    併予宣告沒收；偽造在開戶約定書及存款印鑑卡上之蘇金宗印文、署押各二枚，
    依刑法第二百十九條規定，亦應宣告沒收；又本件雖有查扣偽刻之蘇金宗印章一
    顆、合作金庫存摺一本，惟該二物業經被告之妻魏吳寶珠領回，此有領據一紙在
    卷可參（偵卷第六四頁），被告並稱其妻持該二物至合作金庫領出賸餘存款後，
    已將該二物銷毀在卷（本院九十年一月十八日審判筆錄），故未併予宣告沒收，
    附此敘明。
據上論斷，應依刑事訴訟法第二百九十九條第一項前段，槍砲彈藥刀械管制條例第七
條第四項、第十二條第四項、第十八條第四項前段、第十九條第一項，刑法第十一條
前段、第二百十條、第二百十二條、第二百十六條、第二百十九條、第三百三十七條
、第六十六條但書、第五十五條、第五十一條第五款、第四十二條第二項、第三十八
條第一項第一款、第二款，罰金罰鍰提高標準條例第一條前段、第二條，判決如主文
。
中      華      民      國    九十      年      一      月    三十一    日
                                        法  官  李  秋  娟
右正本證明與原本無異。
如不服本判決，應於判決送達後十日內向本院提出上訴狀，上訴於臺灣高等法院臺中
分院( 須附繕本 )。
                                        書記官
中      華      民      國    九十      年      一      月    三十一    日
附錄論罪科刑法條
槍砲彈藥刀械管制條例第七條第四項：
未經許可，持有、寄藏或意圖販賣而陳列第一項所列槍砲者，處五年以上有期徒刑，
併科新台幣一千萬元以下罰金。
刑法第二百十條
偽造、變造私文書，足以生損害於公眾或他人者，處五年以下有期徒刑。
刑法第二百十六條
行使第二百十條至第二百十五條之文書者，依偽造、變造文書或登載不實事項或使登
載不實事項之規定處斷。


司法院資訊處製作；財團法人民間司法改革基金會備份。
